臺灣高等法院刑事裁定
110年度抗字第1974號
抗  告  人
即  受刑人  林樹旻



上列抗告人因聲請定其應執行刑案件，不服臺灣新北地方法院中
華民國110年10月29日所為之裁定（110年度聲字第3173號），提
起抗告，本院裁定如下：
    主  文
原裁定撤銷。
林樹旻犯如附表所示各罪所處之刑，應執行有期徒刑參年。    
      理  由
一、原裁定意旨略以：抗告人即受刑人林樹旻（下稱受刑人）所犯如附表所示之罪，先後經法院判處如附表所示之刑，均分別確定在案。茲檢察官聲請定其應執行之刑，審核認聲請為正當。另審酌本件受刑人先後所犯3次加重詐欺取財罪均係於民國109年8月間所犯，且均係侵害財產法益，其犯罪類型、行為態樣、動機亦均大致相同，責任非難重複之程度甚高，並綜合斟酌受刑人犯罪行為之不法與罪責程度，及對其施以矯正之必要性，爰依刑事訴訟法第477條第1項，刑法第53條、第51條第5款之規定，定其應執行之有期徒刑為有期徒刑3年6月等語。
二、抗告意旨略以：
　㈠依照最高法院的實務見解，數罪併罰在定其應執行刑之際，
    自應再為應執行刑之決定，屬一種特別之量刑過程，其考量
    結果，並非單純表示一種數罪刑度之總合，而是再次對於同
    一行為人之責任檢視，相較於刑法第57條定有科刑時應審酌
    之事項係對一般犯罪行為之裁量而言，合併之宣告則屬對犯
    罪人本身及所犯之各種犯罪之綜合判斷。申言之，定執行刑
    之宣告並非在法定範圍內自由裁定，應注意行為人從其犯數
    罪所反映之人格特性及考量刑法目的相關刑事政策，妥為宣
    告。而刑法之功能除了一般預防及特別預防外，更重要的是
    行為人再社會化及具體之社會保護作用，否則，加諸過度之
    刑罰於被告，徒僅造成責任報應，去實現一個未知抽象之正
    義。因此，是否為被告長期性監禁宣告之同時，應一併考量
    被告犯案情節對社會之衝擊，並注意此舉是否造成被告更絕
    望之心理影響，使得被告人格遭完全抹滅。換言之，必須考
    量刑罰手段之相當性，無法以治亂世用重典之理由，加重刑
    罰以圖遏止歪風，不能過度強調一般預防之刑罰目的，實則
    就人性尊嚴及人權思想言，任何人均非他人之工具，以加重
    被告之刑罰作為達到阻嚇其他人犯罪之手段，被告已淪為教
    化社會大眾之工具，喪失作為一個人主體性，這均與我國刑
    事政策之立法有違，凡此即構成最高法院所揭示內部界限之
    意義。
　㈡本件受刑人所犯詐欺等罪，其犯罪時間為109年間，係屬同一
    時間內所為，經檢察官先後起訴、法官分別審判，對於受刑
    人之權益難謂無影響，原審裁定並未就受刑人整體犯罪行為
    態樣時間觀察，即定其應執行刑為有期徒刑3年6月，顯然不
    利受刑人內部界限之法律目的及罪刑之公平性，且原裁定並
    未說明裁量之特殊情由，致受刑人實質上所受處罰，將遠高
    於其所犯其餘同類案件，其裁量權之行使尚非妥適，自屬難
    昭折服。爰請考量自由裁量之內部界限及其精神意義，秉持
    刑罰公平、正義及比例原則，詳加審酌並給予受刑人改過向
    善之機會，另為從輕及最有利之裁定等語。
三、按法律上屬於自由裁量之事項，並非概無法律性之拘束。法
    院就自由裁量權之行使，除不得逾越法律所規定範圍之外部
    性界限外，尚應受比例原則、公平正義原則之規範，謹守法
    律秩序之理念，體察法律之規範目的，使其結果實質正當，
    合於裁量之內部性界限，俾與立法本旨相契合。刑法第51條
    第5款規定數罪併罰，宣告多數有期徒刑者，應於各刑中之
    最長期以上，各刑合併之刑期以下，定其應執行之刑期，但
    不得逾30年。其就數罪併罰，固非採併科主義，而係採限制
    加重主義，就俱發各罪中，以最重之宣告刑為基礎，由法院
    參酌他罪之宣告刑，裁量加重定之，且不得逾法定之30年最
    高限制，此即外部性界限。然上揭定其應執行刑，既屬刑法
    賦予法院自由裁量之事項，其應受內部性界限之拘束，要屬
    當然。而刑法修正將連續犯、常業犯規定悉予刪除，考其立
    法目的，係基於刑罰公平原則考量，杜絕僥倖犯罪心理，並
    避免鼓勵犯罪之誤解，乃改採一行為一罪一罰。是定其刑期
    時，除仍應就各別刑罰規範之目的、輕重罪間體系之平衡、
    整體犯罪非難評價、各行為彼此間之偶發性、與被告前科之
    關聯性、各行為所侵害法益之專屬性或同一性、數罪對法益
    侵害之加重效應、罪數所反映之被告人格特性與犯罪傾向等
    ，為綜合判斷外，尤須參酌上開實現刑罰公平性，以杜絕僥
    倖、減少犯罪之立法意旨，為妥適之裁量（最高法院100年
    度台上字第5342號判決意旨參照）。
四、經查：
  ㈠本院業函請受刑人就本件抗告陳述意見，其表示無意見乙節
    ，有陳述意見狀在卷可稽（見本院卷第61頁），合先敘明。
　㈡抗告人因犯如附表所示詐欺等案件，先後經法院判處如附表
    所示之有期徒刑，且均分別確定在案，有各該判決書及本院
    被告前案紀錄表在卷可按，從而原審認本件聲請為正當，於
    各該刑期及曾定應執行刑總和之限制下，定其應執行之刑為
    有期徒刑3年6月，並未逾越刑法第51條第5項所定之外部界
    限，固非無見。
　㈢惟抗告人所犯附表編號1至3所示各罪，均係參加同一詐欺集
    團所犯，其犯罪類型、動機、手段及目的均大致相同，此部
    分犯行所彰顯之人格面並無不同，責任非難重複性較高；又
    雖詐欺取財罪係為保護個人之財產法益而設，但財產法益究
    非具有不可替代性或不可回復性之法益，於綜合評價時，行
    為人所造成之財產損害程度，仍可為重要之評價標準。本案
    被告所為如附表編號1至3所示之犯行，因此造成之被害人損
    失，總計約新臺幣228萬元，金額固然不少，但畢竟尚非甚
    鉅，參以前述責任非難重複程度較高之情，刑罰效果自應予
    遞減，俾較符合比例原則、責罰相當原則、重複評價禁止原
    則等內部性界限。準此，抗告人前所犯附表編號1至2之罪前
    業經定應執行刑為有期徒刑2年4月確定，加計附表編號3之
    有期徒刑1年4月後，總計為有期徒刑3年8月，原審未衡酌上
    情，定應執行刑為有期徒刑3年6月，使受刑人因此獲有之恤
    刑利益偏低，難認與受刑人所犯各罪所侵害法益之總價值相
    當，其裁量權之行使，使責罰未能相當，未能與裁量權應遵
    守之內部界限相契合，有違定應執行刑之恤刑本旨，尚非妥
    適。
五、綜上所述，原裁定既有上開不當，抗告人提起本件抗告指摘
    原裁定不當，為有理由，即應由本院予以撤銷。又本件定應
    執行刑所憑之基礎事實已明，縱令發回原審法院，原審法院
    亦應以前揭原則妥為考量而定應執行之刑，為免徒增司法資
    源之浪費，即有由本院自為裁定之必要。本院爰斟酌前述抗
    告人所犯各罪之犯罪類型、動機、情節及行為次數等情狀後
    整體評價其應受矯治之程度，並兼衡責罰相當與刑罰經濟之
    原則，定其應執行之刑如主文第2項所示。　　
據上論斷，應依刑事訴訟法第412 條，裁定如主文。
中　　華　　民　　國　　110 　年　　12　　月　　29　　日
                  刑事第二庭    審判長法　官  遲中慧
                                      法　官  楊志雄
                                      法　官  邱筱涵
以上正本證明與原本無異。
如不服本裁定，應於收受送達後五日內向本院提出抗告狀。
                                      書記官  鄭巧青
中　　華　　民　　國　　110 　年　　12　　月　　29　　日